臺灣士林地方法院刑事判決　　　　　　 96年度交易字第512號
公　訴　人　臺灣士林地方法院檢察署檢察官
被　　　告　乙○○
選任辯護人　周宜隆律師
　　　　　　林宇文律師
　　　　　　張漢榮律師
被　　　告　甲○○
選任辯護人　胡鳳嬌律師
上列被告因過失致死案件，經檢察官提起公訴（96年度偵字第35
21號），本院判決如下：
    主  文
乙○○因過失致人於死，處有期徒刑捌月，減為有期徒刑肆月，
如易科罰金以新台幣壹仟元折算壹日。
甲○○因過失致人於死，處有期徒刑玖月，減為有期徒刑肆月又
拾伍日，如易科罰金以新台幣壹仟元折算壹日。
    事  實
一乙○○於民國96年3 月11日上午5 時25分許，駕駛車號AD7-98
  3 號機車，沿臺北縣汐止市○○○路○ 段由基隆往臺北方向行
  駛，行經該路段與秀峰路口時，本應注意汽車行駛時，駕駛人
  應注意車前狀況，並隨時採取必要之安全措施，以避免發生危
  險，且當時雖下雨，但夜間有照明，路面雖濕潤，但無缺陷及
  障礙物，視距良好，按當時情形並無不能注意之情事，詎竟疏
  未注意車前狀況即冒然趨車前行，致所駕駛之機車撞及未行走
  行人穿越道，而自秀峰路西向東欲穿越該路口之行人郭李耳，
  致郭李耳受傷倒臥於路口黃網線內，乙○○於等待救護之際，
  應注意郭李耳倒臥地為交岔路口，車輛往來頻繁，又值下雨，
  若未設立醒目之警示標示，往來該路口之車輛稍有疏忽即會撞
  擊倒臥在路口之郭李耳，依當時情形，又無不能注意之情事，
  竟疏未設立警示標示以避免他車追撞，於郭李耳遭乙○○撞擊
  約7 、8 分鐘後，適甲○○駕駛車號5A-9927 號自用小客車行
  經上址，疏未注意車前狀況，而撞擊倒臥於該處之郭李耳，並
  拖行數公尺，郭李耳因而顱骨破裂併顱內出血、肺挫傷併氣胸
  血胸、臉部撕裂傷、左手疑似骨折並休克，經送醫急救，仍於
  該日上午8 時43分死亡。乙○○、甲○○2 人肇事後隨即報警
  處理，並向前往現場處理之警員承認肇事，對於未發覺之犯罪
  自首而接受裁判。
二案經乙○○、甲○○自首及臺北縣政府警察局汐止分局報請臺
  灣士林地方法院檢察署檢察官偵查起訴。
    理  由
一按被告以外之人於審判外之言詞或書面陳述，除法律有規定者
  外，不得作為證據；又被告以外之人於審判外之陳述，雖不符
  合同法第159 條之1 至第159 條之4 之規定，但經當事人於審
  判程序同意作為證據，法院審酌該言詞陳述或書面陳述作成時
  之情況，認為適當者，亦得為證據。當事人、代理人或辯護人
  於法院調查證據時，知有第159條第1 項不得為證據之情形，
  而未於言詞辯論終結前聲明異議者，視為有前項之同意，刑事
  訴訟法第159 條第1 項及第159 條之5 分別定有明文。查本判
  決下列所引用之各該被告以外之人於審判外之陳述，雖屬傳聞
  證據，惟或經當事人同意引為證據，或均經當事人於本院準備
  程序及審判期日中表示無意見而不予爭執，且迄至言詞辯論終
  結前亦未再聲明異議，本院審酌此等證據資料製作時之情況，
  尚無違法不當及證明力明顯過低之瑕疵，亦認為以之作為證據
  應屬適當，故揆諸前開規定，爰逕依刑事訴訟法第159 條之5
  規定，認前揭證據資料均例外有證據能力，合先敘明。
二上揭犯罪事實，業據被告乙○○、甲○○於本院審理時自白不
  諱，經查：
  (一)郭李耳於96年3 月11日上午5 時25分，在臺北縣汐止市○○
    ○路○ 段與秀峰路口，未行走行人穿越道，而自秀峰路西向
    東穿越該路口時，遭乙○○所騎之機車撞及，而受傷倒臥在
    該路口黃網線內，於等待救護時，復遭駕駛5A-9927 號自用
    小客車之甲○○撞擊，並拖行數公尺，郭李耳因而顱骨破裂
    併顱內出血、肺挫傷併氣胸血胸、臉部撕裂傷、左手疑似骨
    折並休克，經送醫急救，仍於該日上午8 時43分死亡等情，
    除據被告乙○○、甲○○自承外，核與證人即當時行經該處
    之計程車司機黃裕盛警詢、偵查證述相符（相字卷第17、18
    、49、50頁、44 62 偵卷第20、21頁），並有道路交通事故
    現場圖、調查報告表、事故現場及事故車輛照片、國泰醫院
    診斷證明書、臺灣士林地方法院檢察署檢察官勘驗筆錄、臺
    灣士林地方法院檢察署相驗屍體證明書、法醫驗斷書、法務
    部法醫研究所解剖報告書、鑑定報告書、臺北縣政府消防局
    救護紀錄表等附卷可徵（相字卷第19至27、32、40、48、52
    、57至62、65至67、68至72、74頁、3521偵卷第65頁），堪
    可認定。
  (二)次查事發當時雖下雨，但夜間有照明，路面雖濕潤，但無缺
    陷及障礙物，視距良好等情，有道路交通事故調查報告表存
    卷可稽（3521偵卷第13、14頁），足認車禍當時視線堪稱良
    好。
  (三)按道路交通安全規則所稱之汽車乃指在道路上不依軌道或電
    力架線而以原動機行駛之車輛，包括機器腳踏車，此該規則
    第2 條第1 項第1 款定有明文。再按汽車行駛時，駕駛人應
    注意車前狀況，並隨時採取必要之安全措施，道路交通安全
    規則第94條第3 項定有明文，被告乙○○、甲○○駕車依法
    即負有前開注意義務，應隨時注意其車前各人、車動態，以
    避免發生危險。況事發當時雖下雨，但夜間有照明，路面雖
    濕潤，但無缺陷及障礙物，視距良好且被害人於被告2 人未
    駛達肇事地點時即行走或倒臥於前方，是被告2 人僅要稍加
    注意即可望見在其前方之被害人，再被告乙○○為成年人，
    二專畢業（參其警詢筆錄），其智識正常，應知郭李耳遭其
    撞擊後，受傷倒臥在上開路口黃網線上，該處為交岔路口，
    車輛往來頻繁，又值下雨，若未設立醒目之警示標示，往來
    該路口之車輛稍有疏忽即會撞擊倒臥該處之郭李耳，從而其
    應注意設立醒目之警示標示促使往來之車輛注意，依當時情
    形，復無不能注意之情事，從而按其情形被告乙○○、甲○
    ○自無不能注意之情事，詎均疏未注意車前狀況，被告乙○
    ○復疏未注意設立醒目之警示標示，致生本件車禍，其等有
    過失至明。又被害人因此次車禍受有前揭傷勢，因而不治死
    亡，被告乙○○、甲○○之過失與被害人死亡間顯有相當因
    果關係，被告乙○○、甲○○自應負過失致死罪責。至起訴
    書認被告乙○○應將郭李耳移置安全處所，其未為之，亦有
    過失云云，被告乙○○之選任辯護人則為被告辯稱：郭李耳
    年事已高，且計程車司機黃裕盛亦稱：怕郭李耳內出血，不
    要隨意移動等語，故被告乙○○不敢移動郭李耳，被告乙○
    ○應無起訴書所載此部分之過失等語，查車禍遭撞擊倒地之
    傷者，受有何傷勢，是否得擅加移動，若不當移動是否會造
    成其二度傷害，此非醫護專業人員之被告乙○○因心有存疑
    ，而不敢移動，應可採信，被告乙○○未將郭李耳移動至安
    全處所，而讓其躺臥在上開路口，難認有過失，起訴書認被
    告乙○○有上揭過失，尚有誤會。
  (四)雖被告乙○○之選任辯護人為被告乙○○之利益辯稱：被告
    乙○○撞擊郭李耳時，郭李耳並未死亡，另當時計程車司機
    黃裕盛車上之乘客有幫忙至路上警戒，被告乙○○已盡警示
    之注意義務，然被告甲○○駕車前來時未注意路人警戒才撞
    擊倒地之郭李耳，是郭李耳之死亡與被告乙○○無涉，又被
    告乙○○是騎乘機車，車上並無警示標誌，亦無從設立警示
    標誌云云，查據證人黃裕盛於警詢及偵查中證稱：伊發現被
    告乙○○撞擊郭李耳後，過去幫忙，當時有好幾台車差點撞
    到我們，在等救護車期間，伊回到伊計程車旁，伊車上之乘
    客幫忙擋車，當時未設立警示標誌，在被告乙○○撞擊郭李
    耳約7 、8 分鐘後，被告甲○○駕車前來撞擊倒地之郭李耳
    等語（相卷第17頁反面、第49、50頁、4462偵卷第20頁），
    堪認被告乙○○撞擊郭李耳後，並未設立任何警示標示，只
    由路人自動幫忙擋車，另被告乙○○撞擊郭李耳後約7 、8
    分鐘，被告甲○○才撞到郭李耳，而黃裕盛去查看郭李耳傷
    勢時，差點被好幾台車撞擊。被告乙○○撞擊郭李耳後，雖
    黃裕盛等人圍在郭李耳身旁，仍差點遭好幾輛行經之車輛撞
    擊，被告乙○○依上情應知僅路人在該處擋車，根本不足提
    醒所有用路人之注意，自應強加警示，而被告甲○○是在被
    告乙○○發生車禍後7 、8 分鐘才撞擊郭李耳，此7 、8 分
    鐘之時間，已足使被告乙○○設立醒目之標示，其卻未為之
    ，顯有過失，再被告乙○○雖騎乘機車，車內無警示標誌，
    但其非不得向黃裕盛商借其計程車上之警示標誌，或將其機
    車置於郭李耳倒臥處前方並開啟車燈以為警示，辯護人上開
    答辯，核屬無據，不足採信。
  (五)至被告甲○○之選任辯護人以：當時下大雨，視線不良，被
    告乙○○又以黑傘遮住郭李耳，被告甲○○實無法注意到前
    方之郭李耳云云，然查在被告甲○○撞擊郭李耳前，有好幾
    輛車差點撞到在郭李耳旁之黃裕盛等人，已如前述，是縱被
    告乙○○拿黑傘幫郭李耳遮雨，則其餘之駕駛人可看到郭李
    耳、黃裕盛等人而閃避，何以被告甲○○看不到而撞擊？此
    在在顯示被告甲○○有過失至明，辯護人之答辯，亦無足採
    信。
  (六)綜據上述，本件事證明確，被告犯行洵堪認定，應依法論科
    。
三核被告乙○○、甲○○所為，均係犯刑法第276 條第1 項之過
  失致死罪。被告乙○○、甲○○於肇事後，其犯罪未被發現前
  ，即主動向據報前往肇事現場處理之警員承明係其駕車肇事而
  受裁判乙節，有臺北縣政府警察局汐止分局道路交通事故肇事
  人自首情形紀錄表2 份存卷可參，均合於自首要件，均應依刑
  法第62條前段規定，減輕其刑。爰分別審酌被告過失之情節、
  造成郭李耳死亡，雖有意願和郭李耳家屬和解，然終因金額上
  之差距無法成立，及被告甲○○已給付郭李耳之子李蓮通新臺
  幣32萬元之和解金（有收據2紙附卷為憑），犯後之態度等一
  切情狀，分別量處如主文所示之刑，又被告2 人上開犯行，犯
  罪時間在96年4 月24日以前，其所犯之罪，符合中華民國96年
  罪犯減刑條例有關減刑之規定，爰依該條例第2 條第1 項第3
  款之規定均予減其刑期二分之一。被告2 人所犯為最重本刑5
  年以下有期徒刑以下刑之罪，依中華民國96年罪犯減刑條例規
  定減為6 月以下有期徒刑，爰依該條例第9 條之規定並均諭知
  易科罰金之折算標準。
四據上論斷，應依刑事訴訟法第299 條第1 項前段，刑法第276
  條第1 項、第62條前段，第41條第1 項前段，刑法施行法第1
  條之1 ，中華民國96年罪犯減刑條例第2 條第1 項第3 款、第
  7 條、第9 條，判決如主文。
五本案經檢察官湯偉祥到庭執行職務。
中　　華　　民　　國　　96　　年　　11　　月　　30　　日
                  刑事第三庭  法  官      江翠萍
以上正本證明與原本無異。
如不服本判決，應於收受送達後10日內向本院提出上訴書狀，其
未敘述上訴之理由者並得於提起上訴後20日內向本院補提理由書
（均須按他造當事人之人數附繕本）。
                              書記官      陳慧玲
中　　華　　民　　國　　96　　年　　12　　月　　3 　　日
附錄本案論罪科刑法條全文：
中華民國刑法第276條
因過失致人於死者，處2 年以下有期徒刑、拘役或2 千元以下罰
金。
從事業務之人，因業務上之過失犯前項之罪者，處5 年以下有期
徒刑或拘役，得併科3 千元以下罰金。
